臺灣臺中地方法院刑事判決
110年度訴字第1512號
110年度訴字第1960號
公  訴  人  臺灣臺中地方檢察署檢察官
被      告  林朝輝



選任辯護人  張淑琪律師
被      告  夏明宏




選任辯護人  潘仲文律師（法扶律師）
被      告  彭  皓



選任辯護人  林士淳律師（法扶律師）
上列被告等因違反毒品危害防制條例案件，經檢察官提起公訴（
110年度偵字第14913號、第19601號）、及就被告林朝輝及夏明
宏部分移送併辦（110年度偵字第30161號）暨就被告彭皓部分追
加起訴（110年度偵字第30161號），本院判決如下：
    主    文
林朝輝共同販賣第一級毒品，累犯，處有期徒刑伍年拾月。扣案
之門號0000000000行動電話壹支（含SIM卡，IMEI：00000000000
0000）沒收；未扣案之犯罪所得新臺幣柒佰元沒收，於全部或一
部不能沒收或不宜執行沒收時，追徵其價額。
夏明宏共同販賣第一級毒品，累犯，處有期徒刑柒年柒月。
彭皓共同販賣第一級毒品，處有期徒刑柒年捌月。未扣案之犯罪
所得新臺幣肆仟元沒收，於全部或一部不能沒收或不宜執行沒收
時，追徵其價額。
    犯罪事實
一、林朝輝、夏明宏及彭皓均明知海洛因係毒品危害防制條例第
    2條第2項第1款所稱之第一級毒品，依法不得持有及販賣，
    竟共同基於販賣第一級毒品之犯意聯絡，先由林朝輝於民國
    109年6月7日19時35分起訖19時46分，以門號0000000000號
    行動電話與黃清揚持用之門號0000000000號行動電話聯絡，
    約定販賣價值新臺幣（下同）4700元之海洛因予黃清揚，黃
    清揚並依林朝輝之指示，匯款4700元至林朝輝之新竹第三信
    用合作社帳號000-0000000000000號帳戶。林朝輝確認款項
    入帳後，旋以LINE與彭皓聯絡，並於同日20時40分許，以網
    路ATM自其上開新竹第三信用合作社帳戶轉帳4000元至彭皓
    之中國信託商業銀行帳號000-000000000000號帳戶。彭皓確
    認款項入帳後，旋即攜帶第一級毒品海洛因前往林朝輝位於
    新竹市○區○○路0段000號10樓之7住處，與林朝輝共同將海洛
    因秤重、分裝完畢後，林朝輝再指示夏明宏於同日稍後，至
    新竹市○區○○路0段00號之空軍一號客運新竹野狼站，將第一
    級毒品海洛因1包寄送至臺中市○○區○○○道0段000號之空軍一
    號客運臺中中南站，黃清揚於翌日（8日）0時6分許前往上
    址領取。嗣經檢察官指揮臺中市政府警察局霧峰分局員警，
    對黃清揚、林朝輝持用之上揭門號實施通訊監察，並於110
    年4月29日11時9分許，經警持臺灣臺中地方法院110年度聲
    搜字第624號搜索票，搜索林朝輝位於新竹市○區○○路0段000
    號10樓之7之住處及新竹市○區○○路00號3樓之租屋處，扣得
    林朝輝所有之第二級甲基安非他命1包（毛重0.2公克、驗餘
    淨重0.0382公克，施用毒品罪嫌另以110年度毒偵字第1688
    號偵辦中）、門號0000000000行動電話1支；及借訊夏明宏
    ，並傳喚黃清揚到案說明，而悉上情。
二、案經臺中市政府警察局霧峰分局及清水分局報告及臺灣臺中
    地方檢察署檢察官簽分後偵查起訴。
    理    由
一、證據能力部分：
  ㈠按被告以外之人於審判外之陳述，雖不符刑事訴訟法第159條
    之1至第159條之4之規定，而經當事人於審判程序同意作為
    證據，法院審酌該言詞陳述或書面陳述作成時之情況，認為
    適當者，亦得為證據；又當事人、代理人或辯護人於法院調
    查證據時，知有第159條第1項不得為證據之情形，而未於言
    詞辯論終結前聲明異議者，視為有前項之同意，刑事訴訟法
    第159條之5定有明文。經查，本判決以下所引用被告以外之
    人於審判外之言詞或書面陳述，對被告林朝輝、夏明宏及彭
    皓而言，性質上均屬傳聞證據，惟被告等及其辯護人均已知
    悉有刑事訴訟法第159條第1項之情形，而與其等之辯護人均
    同意該等證據有證據能力（見本院訴1512號卷第140頁、本
    院訴1960號卷第93頁），本院審酌上開證據作成時之情況，
    尚無違法取證或不當之情形，復與本案之待證事實間具有相
    當之關聯性，以之作為證據應屬適當，揆諸上開規定，應認
    有證據能力。
  ㈡又傳聞法則乃對於被告以外之人於審判外之言詞或書面陳述
    而為之規範，本判決以下所引用之非供述證據，無刑事訴訟
    法第159條第1項規定傳聞法則之適用，且與本案待證事實具
    有關聯性，亦查無依法應排除其證據能力之情形，依法自得
    作為證據。
二、認定犯罪事實所憑之證據及理由：
  ㈠上揭犯罪事實，業據被告林朝輝、夏明宏分別於警詢、偵查
    、本院準備程序及審理中均坦承不諱，被告彭皓於偵查中具
    狀自白、於本院準備程序及審理中均坦承不諱，核與證人即
    購毒者黃清揚於警詢及偵查中之證述相符，並有門號000000
    0000號行動電話通訊監察書及通訊監察譯文、空軍一號客運
    臺中中南站之監視器錄影畫面翻拍照片、包裹簽收單、被告
    林朝輝之新竹第三信用合作社帳戶存摺封面及內頁影本、存
    摺存款交易對帳單、被告彭皓之中國信託商業銀行帳戶開戶
    基本資料及交易明細表等在卷可佐，足認被告等前揭任意性
    自白均與事實相符，堪以採信。
  ㈡再按販賣毒品者，其主觀上須有營利之意圖，且客觀上有販
    賣之行為，即足構成，至於實際上是否已經獲利，則非所問
    （最高法院93年度台上字第1651號判決意旨參照）。我國查
    緝毒品之施用或販賣一向執法甚嚴，對於販賣毒品者尤科以
    重度刑責，又販賣毒品既係違法行為，當非可公然為之，亦
    無公定價格，且容易分裝並增減分量，而每次買賣之價量，
    可能隨時依雙方關係深淺、資力、需求量及對行情之認知、
    來源是否充裕、查緝是否嚴謹、購買者被查獲時供述購買對
    象之可能風險之評估等情形，而異其標準，非可一概而論，
    是販賣之利得，誠非固定，除非經行為人詳細供出各次所販
    賣之毒品之進價及售價，且數量俱臻明確外，實難查得其交
    易實情，且販賣毒品係重罪，且毒品量微價高，取得不易，
    若非有利可圖，一般人當無甘冒重度刑責而提供毒品給他人
    可能，是其販入之價格必較售出之價格低廉，而有從中賺取
    買賣價差或量差牟利之意圖及事實，應屬合理之認定，縱使
    販賣之人從價差或量差中牟利方式雖異，其意圖營利之非法
    販賣行為，均屬有償行為，苟被告無利潤可圖，衡情應無冒
    遭供出來源而被查緝法辦之風險，而使他人取得毒品之理，
    是本案犯行對被告等而言，均確屬有利可圖，其等始願為之
    ，被告等確有從中獲利之意圖甚明。
  ㈢綜上所述，本案事證明確，應依法論科。
三、論罪科刑：
  ㈠新舊法比較：
    毒品危害防制條例第4條第1項及同條例第17條第2項等規定
    ，於109年1月15日修正公布，並自被告等行為後之109年7月
    15日生效施行：
  ⒈修正前毒品危害防制條例第4條第1項規定：「製造、運輸、
    販賣第一級毒品者，處死刑或無期徒刑；處無期徒刑者，得
    併科新臺幣二千萬元以下罰金。」；修正後則規定：「製造
    、運輸、販賣第一級毒品者，處死刑或無期徒刑；處無期徒
    刑者，得併科新臺幣三千萬元以下罰金。」，經比較修正前
    、後之規定，修正後併科罰金部分刑度提高，當以修正前之
    規定較有利於被告等。
  ⒉又修正前毒品危害防制條例第17條第2項規定：「犯第4條至
    第8條之罪於偵查及審判中均自白者，減輕其刑」；修正後
    規定為：「犯第4條至第8條之罪於偵查及歷次審判中均自白
    者，減輕其刑」。經比較修正前、後之規定，修正後須於「
    歷次」審判中均自白犯罪，始得依該條規定減輕其刑，仍以
    修正前之規定較有利被告。準此，經整體綜合比較結果，被
    告等本件應依刑法第2條第1項前段之規定，適用其行為時法
    即修正前毒品危害防制條例之上開規定。
  ㈡核被告所為，均係犯修正前毒品危害防制條例第4條第1項之
    販賣第一級毒品罪。被告等持有第一級毒品之低度行為，均
    為販賣之高度行為所吸收，均不另論罪。
  ㈢按關於正犯、幫助犯之區別，係以其主觀之犯意及客觀之犯
    行為標準，若以自己犯罪之意思而參與犯罪，無論其所參與
    者是否犯罪構成要件之行為，或以幫助他人犯罪之意思而參
    與犯罪構成要件之行為，皆為正犯；若基於幫助他人犯罪之
    意思，而參與犯罪構成要件以外之行為，亦即僅單純提供物
    質或精神之助力，始為幫助犯。而刑法共同正犯之成立，只
    要各參與犯罪之人，在主觀上具有明示或默示之犯意聯絡（
    即共同行為決意），客觀上復有行為之分擔（即功能犯罪支
    配），即足當之（最高法院111年度台上字第94號判決意旨
    參照）。被告夏明宏之辯護人為其辯護稱：被告夏明宏擔任
    之角色只是協助幫忙交付毒品，請審酌是否僅構成幫助販賣
    等語（見本院卷第266頁），然查，販賣毒品係謂以有償方
    式使他人取得毒品，故「交付毒品」顯然係販賣毒品之構成
    要件行為，被告夏明宏於本案中分擔交付毒品之部分行為，
    已參與構成要件行為，依前揭最高法院判決意旨，該當共同
    正犯，辯護意旨並不足採。是被告等人間，就本案有犯意聯
    絡及行為分擔，應論以共同正犯。
  ㈣被告林朝輝前因行使變造公文書及侵占等案件，經臺灣新竹
    地方法院以104年度審訴字第451號判決應執行有期徒刑1年2
    月，迭經上訴後經最高法院以105年度台上字第2582號判決
    上訴駁回確定，並於106年12月25日縮短刑期執行完畢出監
    ；被告夏明宏則因強盜等案件，經臺灣高等法院以103年度
    聲字第4053號裁定應執行有期徒刑3年11月確定，並於105年
    10月5日縮短刑期執行完畢出監，此有臺灣高等法院被告前
    案紀錄表在卷可查，被告林朝輝及夏明宏於有期徒刑執行完
    畢後，5年內故意再犯本案有期徒刑以上之罪，均為累犯，
    且於本案加重最輕本刑，並無過苛，爰依刑法第47條第1項
    規定，除就法定刑為死刑及無期徒刑部分依法不得加重外，
    其餘部分加重其刑。
  ㈤被告等就本案均於偵查及審理中坦承犯行，業如前述，爰依
    修正前毒品危害防制條例第17條第2項規定，就被告彭皓部
    分減輕其刑；就被告林朝輝及夏明宏部分，就法定刑為死刑
    及無期徒刑部分減輕其刑，其餘部分則與前揭累犯加重事由
    ，依法先加後減之。
  ㈥按犯第4條至第8條、第10條或第11條之罪，供出毒品來源，
    因而查獲其他正犯或共犯者，減輕或免除其刑。毒品危害防
    制條例第17條第1項定有明文。經查，本案因被告林朝輝之
    供述，因而查獲被告夏明宏及彭皓等情，有臺中市政府警察
    局清水分局函暨所附刑事案件報告書在卷可查（見本院訴15
    12號卷第177-182頁），爰依上揭規定，就被告林朝輝所犯
    法定刑為死刑及無期徒刑部分，與前開偵審自白規定遞減輕
    之，並得減輕至3分之2，其餘則依累犯規定加重後，再與偵
    審自白規定遞減輕之，並得減輕至3分之2。
  ㈦按刑法第59條所規定之酌量減輕其刑，必其犯罪另有特殊之
    原因、環境或背景，在客觀上足以引起一般之同情，且於法
    律上別無其他應減輕或得減輕其刑之事由，認即予以宣告法
    定最低度刑猶嫌過重者，始有其適用。此所謂法定最低度刑
    ，固包括法定最低本刑，惟遇有其他法定減輕之事由者，則
    應係指適用其他法定減輕事由減輕後之最低度刑而言。倘被
    告別有其他法定減輕事由者，應先適用法定減輕事由減輕其
    刑後，猶認其犯罪之情狀顯可憫恕，即使科以該減輕後之最
    低度刑仍嫌過重者，始得適用刑法第59條規定酌量減輕其刑
    （最高法院111年度台上字第246號判決意旨參照）。經查，
    被告夏明宏及彭皓所為，各依前揭事由加重及減輕後，被告
    夏明宏所為最輕本刑為有期徒刑15年1月以上，被告彭皓所
    為最輕本刑為有期徒刑15年以上，衡酌被告等人販賣海洛因
    之數量甚微，所得非鉅，如量處上開最低度刑，仍猶嫌過重
    ，爰均依刑法第59條規定，就被告彭皓部分，與前揭偵審自
    白規定遞減輕之；就被告夏明宏所犯法定刑為死刑及無期徒
    刑部分，與前揭偵審自白規定遞減輕之，其餘則依累犯規定
    加重後，再與偵審自白規定遞減輕之。至於被告林朝輝部分
    ，其所犯依上揭累犯、偵審自白及供出毒品來源規定先加後
    遞減輕後，最輕本刑為有期徒刑5年1月以上，衡以被告林朝
    輝於本案中係主要與購毒者聯繫並調度毒品之角色，已無量
    處最低度刑後猶嫌過重之事由，爰不再依刑法第59條規定減
    輕其刑，附此敘明。
  ㈧爰以行為人之責任為基礎，審酌被告林朝輝約定販賣4700元
    之海洛因予黃清揚，並以4000元向被告彭皓調度海洛因，被
    告彭皓再與被告林朝輝一同分裝海洛因後，由被告夏明宏負
    責寄送予黃清揚以完成毒品交易之犯罪手段、對社會治安所
    生之危害，暨被告等均坦承犯行之犯後態度，及被告林朝輝
    之素行、於本院審理中自陳專科畢業之智識程度、曾從事記
    帳員、看護之生活狀況；被告夏明宏先前有持有及施用毒品
    之素行、於本院審理中自陳國中肄業之智識程度、曾從事保
    全、油漆之生活狀況；被告彭皓先前有施用及販賣毒品之素
    行、於本院審理中自陳國中畢業之智識程度、曾從事代書助
    理之生活狀況等一切情狀，分別量處如主文所示之刑。
四、沒收部分：
  ㈠按犯第4條至第9條、第12條、第13條或第14條第1項、第2項
    之罪者，其供犯罪所用之物，不問屬於犯罪行為人與否，均
    沒收之。毒品危害防制條例第19條第1項定有明文。查，後
    扣案之門號0000000000號行動電話1支（含SIM卡，IMEI：00
    0000000000000），係供被告林朝輝用以連繫本案販賣海洛
    因事宜所用之物，業據被告林朝輝於本院審理中自承在卷（
    見本院訴1512號卷第257頁），爰依上揭規定，不問屬於犯
    罪行為人與否，宣告沒收之。
  ㈡按犯罪所得，屬於犯罪行為人者，沒收之。但有特別規定者
    ，依其規定。前二項之沒收，於全部或一部不能沒收或不宜
    執行沒收時，追徵其價額。刑法第38條之1第1項前段、第3
    項定有明文。再按共同正犯犯罪所得之沒收暨追徵，應就各
    人實際所分得之數為之，若僅其中某一共同正犯對於犯罪所
    得具有事實上之處分權限，而其他共同正犯均無事實上之共
    同處分權限者，則僅於該特定對於犯罪所得具有事實上處分
    權限之正犯宣告罪刑項下諭知沒收暨追徵即可（最高法院10
    9年度台上字第4571號判決意旨參照）。經查，被告等就本
    案販賣海洛因予黃清揚部分，共獲得4700元之犯罪所得，此
    有被告林朝輝之新竹第三信用合作社交易明細在卷可憑，而
    被告林朝輝收到4700元後，將其中4000元再轉帳予被告彭皓
    ，此亦有被告彭皓之中國信託商業銀行存款交易明細在卷可
    查，是被告林朝輝分得之數為700元，被告彭皓為4000元，
    且該等金錢並未扣案，爰就渠等所分得部分宣告沒收及諭知
    追徵。至於被告夏明宏部分，其於警詢、偵查、本院審理時
    均稱：我沒有拿到500元，林朝輝是把我當小弟使喚等語，
    而被告林朝輝固於警詢、偵查及本院審理中稱：我給夏明宏
    500元，叫他負責把毒品暨給黃清揚等語，然被告林朝輝在
    本案中負責聯繫買家黃清揚，黃清揚亦係直接將款項轉帳予
    其，被告林朝輝收到款項後再向被告彭皓調度毒品，顯然係
    在本案中擔任最核心之角色，若真如被告林朝輝所述有支付
    500元要被告夏明宏負責寄送毒品，被告林朝輝自己僅分得2
    00元，反而在被告3人中獲得最少，顯然與其負擔之行為不
    相當，已有可疑，且卷內亦無其他證據足以佐證被告林朝輝
    之說詞，是無從認定被告夏明宏有收到500元，自不能就此
    部分宣告沒收，附此敘明。
  ㈢至於被告林朝輝經搜索後扣得之第二級毒品甲基安非他命1包
    （驗餘淨重0.0382公克），因與本案販賣第一級毒品犯行無
    關，由檢察官另案處理，不於本案宣告沒收銷燬。
據上論斷，應依刑事訴訟法第299條第1項前段，修正前毒品危害
防制條例第4條第1項、第17條第2項，毒品危害防制條例第17條
第1項、第19條第1項，刑法第2條第1項前段、第11條前段、第28
條、第47條第1項、第38條之1第1項前段、第3項，判決如主文。
本案經檢察官鐘祖聲提起公訴、移送併辦及追加起訴，檢察官李
濂到庭執行職務。
中　　華　　民　　國　　111 　年　　1 　　月　　27　　日
                  刑事第六庭  審判長法  官  柯志民
                                    法  官  蔡逸蓉
                                    法  官  陳昱翔
以上正本證明與原本無異。
如不服本判決應於收受判決後20日內向本院提出上訴書狀，並應
敘述具體理由；其未敘述上訴理由者，應於上訴期間屆滿後20日
內向本院補提理由書（均須按他造當事人之人數附繕本）「切勿
逕送上級法院」。
                                    書記官  陳筱惠
中　　華　　民　　國　　111 　年　　1 　　月　　27　　日
附錄論罪科刑法條
（修正前）毒品危害防制條例第4條第1項
製造、運輸、販賣第一級毒品者，處死刑或無期徒刑；處無期徒
刑者，得併科新臺幣二千萬元以下罰金。